【裁判字號】    96,家抗,25
【裁判日期】    970115
【裁判案由】    拋棄繼承
【裁判全文】
臺灣彰化地方法院民事裁定              96年度家抗字第25號
抗  告  人  甲○○
                      樓
上列抗告人聲明拋棄繼承事件，抗告人對於中華民國96年9月29
日本院96年度繼字第701號所為第一審之裁定提起抗告，本院裁
定如下：
    主  文
原裁定廢棄。
本件聲明拋棄繼承准予備查。
第一、二審程序費用共新臺幣貳仟元由抗告人負擔。
    理  由
一、本件抗告人於原審聲明意旨略以：抗告人之母親張瓊予於民
    國94年7月26日死亡，為此聲明拋棄繼承等語。
二、原裁定意旨略以：抗告人經本院二次通知開庭，抗告人均未
    到庭陳述逾期知悉母親死亡之理由，況訴外人對抗告人提起
    之台灣板橋地方法院三重簡易庭96重小字第1477號小額訴訟
    判決，抗告人亦未為任何異議或到場抗辯而確定，故抗告人
    遲至96年7月3日始向本院聲明拋棄繼承，顯已逾2個月之期
    限，其拋棄繼承於法不合，應予駁回等語。
三、抗告意旨略以：抗告人與被繼承人最後一次連絡係10年前妹
    妹結婚時，之後完全沒有聯繫，抗告人係接獲三重簡易庭之
    開庭通知，始知悉母親死亡及母親與父親離婚後有另外生二
    個小孩之事實，抗告人之外公外婆住台東，但抗告人跟母親
    之娘家親戚未聯繫，沒有去看他們，故向法院提出拋棄繼承
    之聲明，並未逾期。抗告人於原審因路途遙遠且有公事在身
    不便前往，故未能出庭等語，並聲明:原裁定廢棄。
四、經查，依卷附之戶籍謄本，抗告人之母親張瓊予係於94年7
    月26日死亡，而被繼承人張瓊予之戶籍謄本註記欄亦記載與
    原配偶方傳成已離婚，至於離婚日期不明，然從本院向台灣
    板橋地方法院所調閱之96年度重小字第1477號清償債務卷宗
    內所附之抗告人弟弟方亦帆之戶籍謄本，其於76年7月17日
    由抗告人之父親方傳成監護，應可推定張瓊予與方傳成於76
    年間即已離婚。又查，依上開卷宗卷附之戶籍謄本，被繼承
    人張瓊予之住所原住台東縣台東巿廣東路259號，87年5月25
    日始遷入彰化縣田尾鄉北曾村順圳巷426號，被繼承人張瓊
    予事後並於78年及80年間與訴外人賴錄城分別生下賴宏棋、
    賴宜華等二名子女。而抗告人之住所原住台北縣板橋市○○
    里○○路696號4樓之1方傳成戶內，91年7月以後則設籍在台
    中巿西區○○里○○街182號內，足見被繼承人生前均居住
    在台東縣及彰化縣，已另外與他人生育子女，而抗告人則於
    父母離異後，與父親同住，住所一直位於台北縣或台中巿，
    故抗告人主張其自父母離異後，即與被繼承人張瓊予顯少往
    來，應可採信。又查，抗告人主張其係於96年5月8日接獲通
    知時始知悉母親死亡之事實，亦有台灣板橋地方法院96年度
    重小字第1477號清償債務卷宗所附之送達回證可稽，從而抗
    告人於96年5月8日知悉得為繼承之事實後，於96年7月3日向
    本院提出拋棄繼承之聲明，應尚未逾2個月之期限。至於台
    灣板橋地方法院三重簡易庭96重小字第1477號清償債務事件
    ，抗告人縱使未在上開案件到場為任何異議或抗辯，仍不能
    據此認定抗告人有繼承之意。原審裁定誤認抗告人拋棄繼承
    ，顯已逾2個月之期限，而駁回其拋棄繼承之聲明，容有誤
    會，抗告意旨指原審裁定違誤，求予廢棄，為有理由，應由
    本院廢棄原裁定，另諭知本件聲明繼承准予備查。
五、據上論結，本件抗告為有理由，依非訟事件法第46條、第21
    條第1項、民事訴訟法第492條，裁定如主文。
中    華    民    國    97    年    1    月    15    日
                  家事法庭      審判長法  官  洪志賢
                                      法  官  黃玉齡
                                      法  官  詹秀錦
以上正本係照原本作成。
如提起再抗告者，應於裁定送達後十日內依非訟事件法第四十五
條第一項「僅得以適用法規顯有錯誤為理由，並經原法院許可者
為限」之規定，向本院提出再抗告狀，且須敘明理由，並繳納再
抗告費用新臺幣一千元。
                              書記官  蔡杰玲
中    華    民    國    97    年    1    月    15    日


司法院資訊處製作；財團法人民間司法改革基金會備份。
